臺灣高雄地方法院刑事判決　　　　　　　96年度易字第1402號
公　訴　人　臺灣高雄地方法院檢察署檢察官
被　　　告　甲○○
　　　　　　　　　　（現在臺灣高雄第二監獄執行中）
　　　　　　乙○○
　　　　　　　　　　（現在臺灣高雄第二監獄執行中）
上列被告因竊盜案件，經檢察官提起公訴（95年度偵字第28487
、32513 號），本院判決如下：
    主  文
甲○○連續竊盜，累犯，處有期徒刑參月。
乙○○無罪。
    事  實
一、甲○○前於民國92年間，因公共危險案件，經本院以92年度
    交訴字第151 號判決判處有期徒刑8 月確定，繼於93年間，
    因違反毒品危害防制條例案件，經本院以93年度訴字第1024
    號判決判處有期徒刑10月確定，嗣上開二案件接續執行，甫
    於94年9 月12日縮刑期滿執行完畢。詎猶不知悔改，復基於
    意圖為自己不法所有之概括犯意，先於95年5 月6 日下午4
    時許，在高雄市○○區○○路蓮池潭廣場內，趁於該地擺攤
    之葉俊卿忙碌之際，竊取葉俊卿所有置放於攤位上之皮爾卡
    登廠牌PC6288型號行動電話1 支（序號為000000000000000
    號、門號為0000000000號；價值約新台幣3,000 元），得手
    後旋即離開；再於同日晚上9 時許，在高雄縣岡山鎮○○○
    路火車站前夜市內，亦係趁擺攤之陳創松忙碌之際，竊取陳
    創松所有置放於攤位之SHARP 廠牌行動電話手機1 支（序號
    為000000000000000 號、門號為0000000000號；價值約新台
    幣10,000元），得手亦隨即離去。嗣先於同年月8 日，將其
    所竊得陳創松所有之SHARP 廠牌行動電話持至高雄市左營區
    ○○○路「超基當舖」典當得款新臺幣（下同）1,000 元，
    繼將其所竊得葉俊卿所有之皮爾卡登廠牌PC6288型號行動電
    話，於同年月12日交由不知情之乙○○持至高雄市左營區○
    ○○路「中華當舖」典當得款300 元。嗣為員警於前揭當鋪
    查贓時循線查獲，始知悉上情。
二、案經高雄市政府警察局楠梓分局報請臺灣高雄地方法院檢察
    署檢察官偵查起訴。
    理  由
一、證據能力之判斷：
    按被告以外之人於審判外之言詞或書面陳述，除法律有規定
    者外，不得作為證據，刑事訴訟法第159 條第1 項定有明文
    。又按被告以外之人於審判外之陳述，雖不符前4 條之規定
    ，而經當事人於審判程序同意作為證據，法院審酌該言詞陳
    述或書面陳述作成時之情況，認為適當者，亦得為證據；當
    事人、代理人或辯護人於法院調查證據時，知有第159 條第
    1 項不得為證據之情形，而未於言詞辯論終結前聲明異議者
    ，視為有前項之同意，刑事訴訟法第159 條之5 亦定有明文
    規定。關於證人葉俊卿、陳創松分別於警詢中所為之陳述、
    中華當鋪點當記錄、超基當鋪收當物品資料、通聯調閱查詢
    單等證據，被告甲○○、乙○○於本院行準備程序時，均表
    示對證據能力無意見等語（本院卷第43頁參照），且當事人
    均未於本院審理過程中聲明異議，本院審酌前開陳述作成時
    之情況均屬正常，且與本案相關之待證事實具有關連性，認
    適當作為證據，依前開刑事訴訟法第159 條之5 之規定，認
    上開證據均具有證據能力。
二、有罪部分（即被告甲○○部分）：
    (一)事實之認定：
      上揭犯罪事實，業據被告甲○○於警詢、偵查及本院審理
      中均坦承不諱（警一卷第1 至3 頁、偵一卷第39、40頁、
      本院卷第42、61頁參照），核與證人即被害人葉俊卿、陳
      創松於警詢中所證述之情節相符（警一卷第7 至9 頁、警
      二卷第7 、8 頁參照），並有中華當鋪點當記錄1 紙（警
      一卷第10頁參照）、超基當鋪收當物品資料1 紙（警二卷
      第9 頁參照）及通聯調閱查詢單1 份（警一卷第11至14頁
      參照）附卷足資佐證。從而，被告甲○○上開自白與事實
      相符，自可採為認定事實之證據。是本案事證明確，被告
      甲○○二次竊盜犯行，均洵堪認定，均應依法論罪科行。
    (二)論罪與科刑：
      1.本案相關法律之比較適用：
        (1)按行為後法律有變更者，適用行為時之法律；但行為
          後之法律有利於行為人者，適用最有利於行為人之法
          律，刑法第2 條第1 項定有明文。次按有關新舊法之
          比較，應就罪刑有關之共犯、未遂犯、想像競合犯、
          牽連犯、連續犯、結合犯以及累犯加重、自首減輕暨
          其他法定加減原因（如身分加減）與加減例等一切情
          形，綜其全部罪刑之結果而為比較（最高法院95年第
          8 次刑事庭會議決議參照）。查於被告甲○○前開行
          為後，刑法第33條及第56條業經總統於94年2 月2日
          修正公布，並依刑法施行法第10條之1 規定自95年7
          月1 日施行。另於95年6 月14日公布之刑法施行法第
          1 條之1 規定，除變更刑法分則編所定罰金之貨幣單
          位為新臺幣外，並分別提高罰金數額為3 倍或30倍。
          職是，本件自應就被告甲○○行為前、後相關法律有
          修正者，依前揭規定暨決議意旨加以綜合比較以資適
          用。茲說明如下：
          修正前刑法第320 條第1 項普通竊盜罪，原規定法
            定刑為「5 年以下有期徒刑、拘役或500 元以下罰
            金」，且依修正前刑法第33條第5 款及罰金罰鍰提
            高標準條例第1 條前段，規定罰金數額應為10元以
            上；然依刑法施行法第1 條之1 規定，修正後該條
            之法定刑度應為「1 年以下有期徒刑、拘役或新臺
            幣15,000元以下罰金」，而修正後刑法第33條第5
            款提高罰金數額為新臺幣1,000 元以上，並以百元
            計算之。是以該罪修正後關於有期徒刑、拘役等自
            由刑雖未加以變更，惟就罰金數額下限則予以提高
            ，故修正後之法律效果對行為人而言較屬不利，準
            此，應以修正前之規定對於被告甲○○較為有利。
          修正後之刑法將原刑法第56條關於連續犯之規定廢
            除，準此，除法理上合於接續犯、包括一罪之情形
            仍可認為構成單一之犯罪外，其於數犯罪行為之情
            形，即應依刑法第51條之規定予以分論併罰。是比
            較新舊法之規定，應以修正前之規定較有利於被告
            甲○○。
          綜上，依前開決議整體比較結果，本件以修正前之
            刑法規定較有利於被告甲○○，爰依刑法第2 條第
            1 項前段之規定，適用行為時即修正前之舊法。
        (2)又於被告甲○○前開行為後，刑法第41條亦於上揭時
          間經修正公布施行。修正前刑法第41條第1 項前段原
          規定：「犯最重本刑為5 年以下有期徒刑以下之刑之
          罪，而受6 個月以下有期徒刑或拘役之宣告，因身體
          、教育、職業、家庭之關係或其他正當事由，執行顯
          有困難者，得以1 元以上3 元以下折算一日，易科罰
          金。」，且被告行為時之易科罰金折算標準，依修正
          前罰金罰鍰提高標準條例第2 條前段（現已刪除）之
          規定，本係就其原定數額提高為100 倍折算1 日，故
          被告行為時之易科罰金折算標準乃以銀元300 元折算
          1 日，經折算後應以新臺幣900 元折算為1 日。惟修
          正後刑法第41條第1 項前段則改以：「犯最重本刑為
          5 年以下有期徒刑以下之刑之罪，而受6 個月以下有
          期徒刑或拘役之宣告者，得以新臺幣1,000 元、2,00
          0 元或3,000 元折算一日，易科罰金。」，乃就易科
          罰金之折算標準予以提高。從而，比較修正前、後所
          定之易科罰金折算標準，當以修正前之規定較有利於
          被告甲○○，爰併依刑法第2 條第1 項前段之規定，
          適用行為時即修正前之舊法。
        (3)再按修正後刑法第2 條第1 項之上開規定，係規範行
          為後「法律變更」所生新舊法比較適用之準據法，故
          如新舊法處罰之輕重相同，並無有利、不利情形（如
          刑法第15條、第30條之文字修正，第55條但書、第59
          條實務見解之明文化、第26條未遂犯得減輕其刑之規
          定移列第25條等），即無比較適用之問題，非此條所
          指之法律有變更，即無本條之適用，應依一般法律適
          用原則，適用裁判時法（最高法院95年11月7 日95年
          度第21次刑事庭會議會議意旨參照）。查於被告葉錦
          龍前開行為後，刑法第47條亦於上揭時間經修正公布
          施行。修正後刑法第47條關於累犯之規定，增加犯罪
          行為人之再犯係出於「故意」者，始有累犯加重之適
          用，而被告甲○○再犯本案犯行，既係出於故意，則
          無論依修正前或修正後刑法第47條之規定（修正後係
          刑法第47條第1 項），均構成累犯，是依照前揭最高
          法院決議意旨，應適用裁判時法即修正後刑法第47條
          第1 項之規定。
      2.核被告甲○○所為，均係犯修正前刑法第320 條第1 項
        之普通竊盜罪。被告甲○○前後二次竊盜犯行，時間緊
        接，均觸犯構成要件相同之罪，顯係基於概括犯意反覆
        為之，為連續犯，應依修正前刑法第56條之規定，論以
        一罪，並加重其刑。查被告甲○○前於92年間，因公共
        危險案件，經本院以92年度交訴字第151 號判決判處有
        期徒刑8 月確定，繼於93年間，因違反毒品危害防制條
        例案件，經本院以93年度訴字第1024號判決判處有期徒
        刑10月確定，嗣上開二案件接續執行，甫於94年9 月12
        日縮刑期滿執行完畢之事實，有臺灣高等法院被告前案
        紀錄表及本院被告院內索引卡紀錄表各1 份在卷可查，
        其於5 年內故意再犯有期徒刑以上之本罪，為累犯，應
        依刑法第47條第1 項之規定加重其刑，並遞加之。爰審
        酌被告甲○○正值青壯，不思循正當途徑賺取生活所需
        ，僅因缺錢花用，竟恣意竊取他人財物，對他人之財產
        安全顯已生危害，並足見其守法觀念淡薄，惟念及其犯
        後坦承犯行，堪認尚有悔意，及其所竊取之財物價值約
        13,000元等一切情狀，量處如主文所示之刑，並依修正
        前刑法第41條第1 項之規定諭知易科罰金之折算標準，
        以資懲戒。
三、無罪部分（即被告乙○○部分）：
    (一)公訴意旨另以：被告乙○○與被告甲○○共同基於意圖為
      自己不法所有之概括犯意聯絡，以由「被告乙○○提議行
      竊及把風，被告甲○○負責下手行竊」之行為分擔模式：
      (1)先於95年5 月6 日下午3 時許，在高雄市左營區蓮池潭
      廣場內，趁攤販忙碌之際，共同竊取被害人葉俊卿所有之
      皮爾卡登廠牌PC6288型號紅色行動電話1 支，得手後旋即
      離去，嗣於同年5 月12日，由被告乙○○持上開行動電話
      前往中華當舖以300 元價格典當；(2)再於95年5 月6 日上
      午9 時許，在高雄縣岡山鎮○○○路火車站前夜市內，亦
      係趁攤販忙碌之際，竊取被害人陳創松所有之SHARP 廠牌
      行動電話1 支，得手後亦旋即離去，繼於同年月8 日，由
      被告甲○○持上開行動電話前往超基當舖以1,000 元價格
      典當，被告乙○○並朋分贓款500 元。因認被告乙○○亦
      涉犯刑法第320 條第1 項之普通竊盜罪嫌。
    (二)按犯罪事實應依證據認定之，無證據不得認定其犯罪事實
      ；又不能證明被告犯罪者，應諭知無罪之判決，刑事訴訟
      法第154 條第2 項、第301 條第1 項分別定有明文。次按
      所謂證據，係指足以認定被告確有犯罪行為之積極證據而
      言，該項證據自須適合於被告犯罪事實之認定，始得採為
      斷罪資料；苟積極證據不足為不利於被告事實之認定時，
      即應為有利於被告之認定，更不必有何有利之證據（最高
      法院29年上字第3105號、30年上字第816 號判例意旨參照
      ）。又按事實之認定，應憑證據，如未能發現相當證據，
      或證據不足以證明，自不能以推測或擬制之方法，以為裁
      判基礎；且為刑事訴訟法上證明之資料，無論其為直接證
      據或間接證據，均須達於通常一般之人均不致於有所懷疑
      ，而得確信其為真實之程度，始得據為有罪之認定，若其
      關於被告是否犯罪之證明未能達此程度，而有合理性懷疑
      之存在，致使無從形成有罪之確信，根據「罪證有疑，利
      於被告」之證據法則，即不得遽為不利於被告之認定（最
      高法院40年臺上字第86號、76年臺上字第4986號判例意旨
      參照）。
    (三)本件公訴人認被告乙○○涉犯前揭竊盜罪嫌，無非係以證
      人即共同被告甲○○於偵查中之證述及中華當鋪典當記錄
      等證據為其主要論據。訊據被告乙○○堅詞否認有何竊盜
      犯行，辯稱：伊於95年5 月6 日中午有與甲○○一起至伊
      住處對面廣場散步，當時廣場上有很多攤販，伊與甲○○
      各看各的，並不知道甲○○竊取他人行動電話；伊也沒有
      與甲○○在岡山竊取行動電話等語。
    (四)經查：
      1.被告甲○○於前揭時、地竊取被害人葉俊卿所有之行動
        電話時，並未先與被告乙○○謀議如何行竊，亦未告知
        被告乙○○其將行竊，被告乙○○係於被告甲○○行竊
        得手並離開上揭行竊地點後，始知悉被告甲○○竊得他
        人行動電話乙情，業據證人甲○○於本院審理中結證稱
        ：伊於95年5 月6 日在高雄市左營區蓮池潭廣場內竊取
        葉俊卿所有之行動電話，當天伊與乙○○一起騎車經過
        蓮池潭，因為看那裡很熱鬧，伊與乙○○就進去看熱鬧
        ，後來兩人一直逛，伊突然看到1 支行動電話放在攤位
        旁邊，伊並沒有與乙○○討論如何竊取手機，就趁被害
        人未注意時竊取該行動電話，伊竊得手機之後，就與乙
        ○○一起離開，離開後乙○○才知道伊竊取他人行動電
        話等語明確（本院卷第56、57頁參照）。又被告甲○○
        於前揭時、地竊取被害人陳創松所有之行動電話時，亦
        未先與被告乙○○謀議如何行竊，亦未告知被告乙○○
        其將行竊，而於其行竊時，亦不知悉被告乙○○該時人
        在何處，嗣其行竊得手後，即獨自先行離開等情，亦據
        證人甲○○於本院審理中結證稱：伊於95年5 月6 日晚
        上9 時許，在高雄縣岡山鎮○○○路火車站前夜市內竊
        取陳創松所有之行動電話，當天晚上伊與乙○○一起騎
        車，途中有說要去行竊，但沒有說要偷何物，後來伊與
        乙○○就到夜市去逛，伊看到被害人之行動電話放在攤
        位上，伊沒有跟乙○○說被害人之行動電話放在攤位上
        ，也沒有與乙○○討論要如何竊取該行動電話，伊就自
        己趁被害人未注意時竊取該行動電話，伊行竊當時並不
        知道乙○○人在何處，得手之後伊就自己離開，乙○○
        應該不知道伊已離開等語綦詳（本院卷第57、58頁參照
        ）。是依據證人甲○○於本院審理中之前揭結證情節，
        可知被告甲○○於發現行竊目標後準備下手行竊之際，
        並未告知被告乙○○其將下手行竊乙事，亦未於該時就
        其與被告乙○○應如何互相分工把風掩護等節，與被告
        乙○○間有何謀議，甚且於被告甲○○竊取被害人陳創
        松之行動電話時，被告甲○○並不知悉是時被告乙○○
        人在何處，且被告甲○○於得手後隨即自行離開，更遑
        論被告乙○○係在事後始知悉被告甲○○業已竊取被害
        人葉俊卿之行動電話，足見被告乙○○與甲○○間，就
        被告甲○○之前揭竊盜犯行，實無任何犯意聯絡及行為
        分擔，至為明確。又被告乙○○於被告甲○○下手行竊
        被害人陳創松之行動電話前，或曾提及同至上揭地點行
        竊乙事，惟就渠等究係如何行竊，係二人共同尋找目標
        行竊，抑或各自尋找目標分別下手行竊，如係共同行竊
        ，渠等二人間究係如何分工，係由何人負責下手行竊，
        另由何人負責在旁把風，行竊得手後應如何相互掩護逃
        逸，事後應如何銷贓及分贓等節，則未見渠等有何事前
        之謀議與合意，亦難認渠等二人就竊取被害人陳創松之
        行動電話有何事前之犯意聯絡。
      2.至證人甲○○於警詢及偵查中，雖均證稱：伊為前揭竊
        盜犯行，均係乙○○所提議，伊下手行竊時亦係由乙○
        ○負責把風云云。惟查，依被告甲○○前揭證述情節，
        已足認被告二人間就被告甲○○前揭二次竊盜犯行並無
        犯意聯絡及行為分擔，已如前述，況被告甲○○係因被
        告乙○○與其一同至前揭行竊地點，遂主觀認定渠等二
        人間有共同竊盜犯行乙情，業據被告甲○○於本院審理
        中結證稱：「（問：照你所述之情況，為何你會認為乙
        ○○是在你竊取手機時，幫你把風？）我認為我們兩個
        人一起去，由我下手竊取手機，他當然要幫我把風。」
        等語無訛（本院卷第57、58頁參照），足見證人甲○○
        之所以始終主張被告乙○○係本案共同正犯，係出於其
        自身對於共同正犯之構成要件即犯意聯絡與行為分擔之
        法律意義顯有誤解。另參以被告甲○○於本院審理中，
        仍始終陳述被告乙○○應負共同竊盜之責，亦足見被告
        甲○○於本院審理中之前揭證述自亦非出於迴護被告之
        詞，應值採信，尚無疑義。
    (五)綜上所述，公訴人所舉之證據既不足以證明被告乙○○有
      與被告甲○○共同竊盜之犯行，此外，本院亦查無其他卷
      存積極事證足認被告乙○○涉有公訴人所指之竊盜犯行，
      是被告乙○○犯罪即屬不能證明。從而，揆諸前揭法條及
      判例意旨，自應為被告乙○○無罪判決之諭知。
據上論斷，應依刑事訴訟法第299 條第1 項前段、第301 條第1
項，刑法第2 條第1 項前段、第47條第1 項、修正前刑法第56條
、第32 0條第1 項、第41條第1 項前段，修正前罰金罰鍰提高標
準條例第2 條，刑法施行法第1 條之1 ，現行法規所定貨幣單位
折算新臺幣條例第2 條，判決如主文。
本案經檢察官呂乾坤到庭執行職務
中　　華　　民　　國　　96　　年　　6 　　月　　12　　日
　　　　　　　　　刑事第四庭審判長法　官　郭玫利
　　　　　　　　　　　　　　　　　法　官　陳明呈
　　　　　　　　　　　　　　　　　法　官　陳振嘉
以上正本證明與原本無異。
如不服本判決，應於判決送達後10日內，向本院提出上訴狀。
中　　華　　民　　國　　96　　年　　6 　　月　　12　　日
                                  書記官  顏宗貝
附錄本案判決論罪科刑法條全文：
刑法第320 條第1 項
意圖為自己或第三人不法之所有，而竊取他人之動產者，為竊盜
罪，處5 年以下有期徒刑、拘役或500 元以下罰金。
